臺灣基隆地方法院民事裁定  
111年度抗字第20號
抗  告  人  陳世英  
代  理  人  林矜婷律師
相  對  人  安泰商業銀行股份有限公司


法定代理人  丁予康  
上列當事人間拍賣抵押物事件，抗告人對於民國111年4月13日本
院司法事務官所為之110年度司拍字第115號裁定提起抗告，本院
裁定如下：
    主  文
抗告駁回。
抗告費用由抗告人負擔。
    理  由
一、相對人於原審聲請意旨略以：訴外人展雲事業股份有限公司
    （下稱展雲公司）於103年6月18日，將其所有坐落新北市○○
    區○○段0000地號土地（應有部分0000000/00000000，下稱系
    爭土地）設定最高限額抵押權予相對人，擔保債權總金額新
    臺幣（下同）9億3,600萬元、擔保對相對人現在（包括過去
    所負現在尚未清償）及將來在本抵押權設定契約書所訂最高
    限額內所負之債務，包括借款、貼現、買入光票、墊款、承
    兌、委任保證、開發信用狀、進出口押匯、票據、保證、信
    用卡契約、應收帳款承購契約、衍生性金融商品交易契約及
    特約商店契約。擔保債權確定期日133年6月15日，並為流抵
    之約定。嗣展雲公司分別於109年6月29日、110年5月24日向
    相對人借款2,000萬元、9,600萬元，僅攤還部分本金。另於
    110年5月24日、110年6月25日分別借款8,600萬元、4,500萬
    元，則未依約付息，均視為全部到期，尚積欠相對人本金2
    億2,245萬6,098元、利息及違約金未清償，為此聲請准予拍
    賣抵押物以資受償等語。
二、抗告意旨略以：依相對人提出之證據，並無法證明展雲公司
    確實有借得前開本金。遍查卷內之資料，並無發現相對人現
    實交付金錢與展雲公司之證據，其所提出之交易明細乃其自
    行製作之私文書，不應作為有利之唯一證據，且依交易明細
    所載，相對人動撥之金額顯然超過額度申請書所載首次動撥
    額度。另額度書A09及A10部分並不在系爭抵押權擔保範圍等
    語，故請求原裁定廢棄，廢棄部分，相對人之聲請駁回。
三、按抵押權人，於債權已屆清償期，而未受清償者，得聲請法
    院，拍賣抵押物，就其賣得價金而受清償。民法第873條定
    有明文。又「聲請拍賣抵押物係屬非訟事件，於最高限額抵
    押，法院須就抵押權人提出之文件為形式上審查，如認其有
    抵押權登記擔保範圍之債權存在，且債權已屆清償期而未受
    清償，即應為准許拍賣抵押物之裁定。至於債務人或抵押人
    否認各該文件為真正，對抵押債權之存否有所爭執，則應另
    循訴訟途徑解決，抵押權人無須於聲請拍賣抵押物前，先行
    訴請確認其權利存在」、「聲請拍賣抵押物，原屬非訟事件
    ，法院所為准許與否之裁定，無確定實體法上法律關係存否
    之性質，於債權及抵押權之存否，並無既判力。故祇須其抵
    押權已經依法登記，且債權已屆清償期而未受清償，法院即
    應為准許拍賣之裁定。而對於此項法律關係有爭執之人，為
    保護其權利，得提起訴訟，以謀解決，不得僅依抗告程序聲
    明其爭執，並據為廢棄准許拍賣抵押物裁定之理由」，最高
    法院93年度台抗字第905號、94年度台抗字第270號裁定意旨
    可參。
四、經查，相對人所為主張，業據其提出抵押權設定契約書（含
    附表）暨其他約定事項、抵押權移轉變更契約書、他項權利
    證明書、安泰商業銀行往來總約定書、額度書、動撥申請書
    、交易明細表列印及110年8月25日台北信義郵局存證號碼00
    0408號存證信函暨回執等為證。本院司法事務官依相對人所
    提上開證物為形式上審查，認為系爭最高限額抵押權所擔保
    債權已屆清償期而未受清償，而裁定准許相對人拍賣抵押物
    之聲請，並無不合。抗告人上開主張等情，誠屬對於抵押債
    權存否之實體上爭執，依首揭說明，非形式審查之本件非訟
    程序所能審認。從而，抗告人提起本件抗告，指摘原裁定不
    當，為無理由，應予駁回。
五、據上論結，本件抗告為無理由，依非訟事件法第46條、第21
    條第2項、第24條第1項，民事訴訟法第495條之1第1項、第4
    49條第1項、第95條、第78條，裁定如主文。
中　　華　　民　　國　　111 　年　　6　　月　　15 　  日
                  審判長法  官  黃梅淑  
　　　　　　　　　      法  官  陳湘琳
                        法  官  林淑鳳
以上正本係照原本作成。
本裁定除以適用法規顯有錯誤為理由，不得再抗告。
如提起再抗告，應於裁定送達後10日內委任律師為代理人向本院
提出再抗告狀，並繳納再抗告費新臺幣1,000 元。
中　　華　　民　　國　　111　年　　 6　　月　　16   　日
                        書記官　張景欣